---
title: 'MÓDULO 1: HERRAMIENTAS BIG DATA'
author: "Ericsson Marc"
date: "20/12/2021"
output:
  html_document:
    df_print: paged
  word_document: null
subtitle: 'HERRAMIENTAS DE ANALISIS: PROGRAMACIÓN EN R - MICROACTIVIDADES'
---

```{r setup, include=FALSE}
knitr::opts_chunk$set(echo = TRUE)
library(knitr)
library(pander)
library(datos)
library(plotly)
library(htmlwidgets)
library(ggplot2)

options(knitr.kable.NA = '')
```

# EJERCICIO 1


#vamos a jugar

Para el ejercicio 1, utilizaremos los datos los datos `millas` que hay el package `datos`. Estos datos consisten en 238 filas y 11 columnas que describen el consumo de combustible de 38 modelos de coche populares.

Puedes consultar más sobre los datos en la ayuda: `?millas`.

```{r}
library(datos)
suppressPackageStartupMessages(library(tidyverse))
```

```
?millas
```

## EJERCICIO 1.1.

A partir de los datos de **millas**, dibuja un gráfico de dispersión de puntos que muestre las millas recorridas en autopista por galón de combustible consumido (**autopista**) respecto a la **cilindrada** del motor de cada automóvil. No olvides añadir títulos al gráfico y a los ejes x e y.


```{r}
# Solución:

ejercicio_1 <- ggplot(data = millas, mapping = aes(x =autopista, y = cilindrada)) + 
  geom_point() +
  labs(title = "Consumo en función de cilindrada"
       , x = "autopista"
       , y = "cilindrada")
  
ejercicio_1

```

## EJERCICIO 1.2.

A partir del gráfico del ejercicio 1.1., escoge una columna para cada uno de los siguientes parámetros estéticos: `color`, `size` y `shape`.

> Truco: Observa que puedes seleccionar tanto columnas numéricas como de tipo carácter o factor. Si lo crees interesante, puedes utilizar la misma columna para distintos parámetros del gráfico .

Comenta algún aspecto relevante que hayas descubierto sobre los coches a partir del gráfico.

```{r}
# Solución:

ejercicio_2 <- ggplot(data = millas, mapping = aes(x =autopista, y = cilindrada, color = modelo, shape = fabricante, size = anio)) + 
  geom_point() +
  scale_shape_manual(values=seq(0,15)) +
  labs(title = "Consumo en función de cilindrada"
       , x = "autopista"
       , y = "cilindrada")

ejercicio_2

```

## EJERCICIO 1.3.

Transforma el siguiente vector de tipo `factor` a tipo `numeric` de forma que el valor final mostrado sea exactamente el mismo en ambos vectores, pero con formato distinto. Para ello utiliza `as.character()` y `as.numeric()`. 

¿Qué sucede si sólo utilizas `as.numeric()` directamente sobre la columna factor?


```{r}
vec <- factor(c("8","5","9","8","1","7"))
print(vec) # valor mostrado

# Solución:

vec_numeric <- as.numeric(as.character(vec))
print(vec_numeric)

#si solo usamos as.numeric() entonces le asignamos numericamente a cada factor distinto un orden (categorizamos)
vec_numeric_2 <- as.numeric(vec)
print(vec_numeric_2)

```

## EJERCICIO 1.4.

Es millas un objeto de la clase *data.frame* o *matrix*?

¿Y el siguiente objeto `obj`?

```{r}

obj1 <- cbind(millas$cilindrada,millas$cilindros)

# solución

head(millas)
class(millas)

head(obj1)
class(obj1)

```

## EJERCICIO 1.5.

Crea una función que tome un vector de tipo integer como input y retorne un objetido de tipo lista que contega los siguientes elementos:

1. El último valor del vector
1. Los elementos de las posiciones impares.
1. Todos los elementos excepto el primero.
1. Solo números impares (y no valores faltantes).

```{r}
# solución

ejercicio_5 <- function(input) {
  if (input == 1) {
    function_return <- vec[length(vec)]
  }
  if (input == 2){
    function_return <- vec[c(1,3,5)]
  }
  if (input == 3){
    function_return <- vec[2:length(vec)]
  }
  
  if (input == 4){
    numeric_vector <- as.numeric(as.character(vec))
    function_return <- subset(numeric_vector, numeric_vector %% 2 != 0)
  }
   return(function_return)
    

}

ejercicio_5(1)
ejercicio_5(2)
ejercicio_5(3)
ejercicio_5(4)
```

## EJERCICIO 1.6.

Busca un ejemplo de objeto x en el que la expresión `x[-which(x > 0)]` no devuelve el mismo resultado que `x[x <= 0]`

```{r}
# Solución:

x <- c(NaN, 2)

x[-which(x > 0)]

x[x <= 0]

```

## EJERCICIO 1.7.

Añade a millas una nueva columna llamada "fabr_mod" que contenga la concatenación del nombre del fabricante, un guion "-" y el modelo del coche. Presenta la nueva columna mediante la función head().

```{r}
# Solución:

millas$fabr_mod <- 1:nrow(millas)


millas$fabr_mod <- paste(millas$fabricante,"-",millas$modelo)
head(millas)
```

## EJERCICIO 1.8.

Selecciona todos los coches de `millas` que cumplan con todas todas las condiciones siguientes:

- La marca es distinta a "dodge"
- Tiene tracción en las cuatro puertas
- Han estado fabricados antes del 2008
- Las millas/galón, o bién en ciudad, o bién en carretera, no llegan a 12 millas/galón.

¿Cuantos coches has encontrado?

```{r}
# Solución:

ejercicio_8 <- subset(millas,fabricante != "dodge" & traccion == "4" & anio < 2008 & (ciudad <= 12 | autopista <= 12))
ejercicio_8

```

## EJERCICIO 1.9.

Añade una nueva columna "vol_por_cil" a `obj` del ejercicio 1.4. que contenga el ratio de la cilindrada sobre el número de cilindros. Presenta el summary de la nueva columna.

```{r}
# Solución:

obj <- as.data.frame(cbind(millas$cilindrada,millas$cilindros, NA))
colnames(obj) <- c("cilindrada","cilindros","vol_por_cil")
obj$vol_por_cil <- as.numeric(obj$cilindrada) / as.numeric(obj$cilindros)
summary(obj$vol_por_cil)

```

## EJERCICIO 1.10.

Modifica los valores de la columna "vol_por_cil" del objeto `obj` del ejercicio 1.9. asignando NA a los valores de esta columna que sean superiores a 0.7.

Presenta los datos con un summary del nuevo objeto `obj`. ¿Cuántos valores NA se han creado en esta columna? 

```{r}
# Solución:

ejercicio_10 <- obj

ejercicio_10$vol_por_cil <- ifelse ( ejercicio_10$vol_por_cil >= 0.7, NA, ejercicio_10$vol_por_cil)

ejercio_10_1 <- subset(ejercicio_10, is.na(ejercicio_10$vol_por_cil))
print(nrow(ejercio_10_1))
summary(ejercicio_10$vol_por_cil)

```

